臺灣雲林地方法院民事判決　九十二年度訴字第二七三號
　　原　　　告　甲○○
　　　　　　　　乙○
　　共　　　同
　　訴訟代理人　洪士凱律師
　　被　　　告　丁○○　　　住.
　　　　　　　　壬○○　　　住.
　　　　　　　　辛○○　　　住.
　　　　　　　　戊○○　　　住台北縣三重市○○街六六二號四樓
　　　　　　　　庚○○　　　住.
　　　　　　　　　　　　　　.
　　　　　　　　己○○　　　住台北縣三重市○○街六六二號四樓
　　　　　　　　丙○○○　　住.
右當事人間請求交還土地事件，本院於九十三年一月十四日言詞辯論終結，合議判決
如左：
    主      文
被告丁○○應將坐落雲林縣四湖鄉○○段一四九○地號土地，如附圖所示Ｅ部分面積
參佰零柒平方公尺之農作物除去，並將該土地交還原告甲○○。
被告丁○○應將坐落雲林縣四湖鄉○○段一四八三地號土地，如附圖所示Ｆ部分面積
參拾參平方公尺土地上之農作物除去，並將該土地交還原告乙○及其餘共有人。
被告丁○○應將坐落雲林縣四湖鄉○○段一四八三地號土地，如附圖所示Ｄ部分面積
拾柒平方公尺土地上之鐵皮屋除去，並將該土地交還原告乙○及其餘共有人。
被告丁○○、壬○○、辛○○、戊○○、庚○○、己○○、丙○○○應將雲林縣四湖
鄉○○段一四八三地號土地，如附圖所示Ａ部分面積貳拾參平方公尺土地上之鐵皮屋
、Ｂ部分面積肆拾壹平方公尺及Ｃ部分面積伍拾貳平方公尺土地上之磚造石棉瓦頂建
物拆除，並將該土地返還原告乙○及其餘共有人。
訴訟費用由被告丁○○負擔二十一分之十五，被告壬○○、辛○○、戊○○、庚○○
、己○○、丙○○○各負擔二十一分之一。
本判決主文第一項於原告甲○○以新臺幣貳拾壹萬元為被告丁○○供擔保後，得假執
行。
本判決主文第二、三項於原告乙○分別以新臺幣貳萬貳仟元、壹萬貳仟元為被告丁○○供擔保後，得假執行。
本判決主文第四項於原告乙○以新臺幣柒萬捌仟元為被告丁○○、壬○○、辛○○、
戊○○、庚○○、己○○、丙○○○供擔保後，得假執行。
    事      實
甲、原告方面：
  一、聲明：除假執行金額外，如主文所示。
  二、陳述：
  （一）坐落雲林縣四湖鄉○○段一四九○地號土地為原告甲○○所有，同段一四八
        三地號土地則為原告乙○及其他共有人分別共有，被告丁○○無任何占有權
        源而在系爭二筆土地上如附圖所示Ｅ、Ｆ部分種植農作物，又於系爭一四八
        三地號土地上如附圖所示Ｄ部分建築鐵皮屋之廁所使用，自應除去上述農作
        物及拆除鐵皮屋，將上述Ｅ部分土地返還原告甲○○，及將上述Ｄ、Ｆ部分
        土地返還原告乙○及其餘共有人。
  （二）另被告丁○○之父蕭把在系爭一四八三地號土地上如附圖所示之Ａ、Ｂ、Ｃ
        部分土地建築磚造瓦頂建物及鐵皮屋，該部分建物亦係無權占有原告乙○所
        共有之系爭一四八三地號土地，因搭建者蕭把已死亡，蕭把之繼承人即其配
        偶丙○○○、其子壬○○、丁○○、辛○○、蕭東榮，而蕭東榮亦已死亡，
        由戊○○、庚○○、己○○代位繼承，故丙○○○等七人均應將附圖所示Ａ
        、Ｂ、Ｃ部分之建物拆除，並將該部分土地返還原告乙○及其餘共有人。
  三、證據：提出土地登記謄本、地籍圖謄本、存證信函、蕭把繼承系統表、被告戶
      籍謄本。
乙、被告丁○○方面：
  一、聲明：原告之訴及假執行之聲請均駁回。
  二、陳述：系爭二筆土地係被告祖先吳椪與原告之祖先吳別共同使用，並分成三等
      份，釘有界址，此後吳椪使用部分一直傳承至蕭把及被告丁○○持續使用系爭
      土地，其間蕭把並有與原告之祖先共同負擔土地之稅金，故被告雖無所有權但
      應有占有使用權源。
  三、證據：提出相片六張、吳椪及吳別之戶籍謄本，並聲請訊問證人吳王仟。
丙、被告壬○○、辛○○、丙○○○方面：
　　被告三人未於言詞辯論期日到場，然渠等前於準備程序到庭提出之聲明及陳述與
    被告丁○○同。
丁、被告戊○○、庚○○、己○○方面：
　　被告未於言詞辯論期日到場，亦未提出書狀作何聲明或陳述。
戊、本院會同雲林縣北港地政事務所至現場履勘，並囑託該所製作土地現況複丈成果
    圖。
    理      由
一、本件被告壬○○、辛○○、戊○○、庚○○、己○○、丙○○○未於言詞辯論期
    日到場，核無民事訴訟法第三百八十六條各款所列情形，爰依原告之聲請，由其
    一造辯論而為判決。
二、按訴狀送達後，原告不得將原訴變更或追加他訴，但因情事變更而以他項聲明代
    最初之聲明，不在此限，民事訴訟法第二百五十五條第一項第四款定有明文，又
    不變更訴訟標的，而補充或更正事實上或法律上之陳述者，非為訴之變更或追加
    ，同法第二百五十六條亦有明文。原告起訴狀雖以被告丁○○占有使用系爭二筆
    土地，而以所有物返還請求權向被告丁○○一人請求，惟嗣發現系爭一四八三地
    號土地如附圖Ａ、Ｂ、Ｃ部分所示之磚造瓦頂建物及鐵皮屋為被告丁○○之父蕭
    把所蓋，仍依所有物返還請求權，而追加其餘繼承人為被告，自屬不變更訴訟標
    的而補充事實上之陳述，揆諸上揭規定，均應准許，先予敘明。
三、原告主張系爭一四九○地號土地由原告甲○○所有，系爭一四八三地號土地為原
    告乙○與其他共有人分別共有，然蕭把所建築之未辦保存登記之建物分別占用系
    爭一四八三地號土地上如附圖所示Ａ、Ｂ、Ｃ部分面積合計一百十六平方公尺；
    被告丁○○建築之未保存登記建物亦占用系爭一四八三地號土地如附圖所示Ｄ部
    份面積十七平方公尺；另被告丁○○在系爭二筆土地上如附圖所示Ｅ、Ｆ部分復
    種植農作物使用等情，業據原告提出土地登記謄本二份為證，復經本院會同雲林
    縣北港地政事務所勘測屬實，此有本院勘驗筆錄、該所九十二年七月十六日土地
    現況複丈成果圖各一份附卷可按，被告丁○○等七人亦不爭執，原告此部分主張
    堪信為真實。
四、被告丁○○、丙○○○、辛○○、壬○○雖抗辯：系爭土地自早期即為被告之祖
    先吳椪與原告祖先吳別共同使用，並設有界址標明各別使用範圍，嗣後即傳承數
    代子嗣使用至今，被告等人既為吳椪之子孫，即有使用系爭二筆土地之權源；況
    原告甲○○之父亦曾向被告等人收取稅金作為租金等語，然為原告所否認，被告
    自應就此有利於己之事實負舉證之責。惟查，被告丁○○未提出任何證據證明兩
    造間有何租賃契約之存在，且其所提出之戶籍謄本除釋明被告為吳椪數代後之直
    系血親卑親屬，原告則為吳別數代後之直系血親卑親屬之事實外，別無其他記載
    可直接證明吳椪與吳別之間有血親關係，遑論吳椪與吳別縱有血親關係，就該土
    地亦不當然發生使用權源。再觀諸被告丁○○所提出相片六張中所示之水泥柱及
    鐵絲網，外觀上僅屬圍牆之性質，且年代非屬久遠，本院實難徒憑上述牆垣遽認
    兩造之祖先就系爭土地有何使用權源之約定。至證人吳王仟雖證稱渠與被告丁○○有使用系爭二筆土地，但無土地持分，被告丁○○之前住屋尚未拆除，因不能
    拆除，而被告丁○○已使用系爭二筆土地達六十多年等語，然證人並非土地之所
    有權人，且在庭訊過程中無法清楚描述被告使用系爭土地之由來及權源，尚難以
    其證詞作有利於被告之認定。是被告四人辯稱渠為吳椪之子孫，非無權占用云云
    ，即非有據，要不足採。
五、依前所述，被告等人對系爭二筆土地無所有權，占有系爭土地亦無任何正當使用
    權源。而被告丁○○雖為系爭二筆如附圖所示Ａ至Ｆ部分之占有使用人，然被告
    丁○○之父蕭把死亡之前，仍為系爭一四八三地號土地如附圖所示Ａ、Ｂ、Ｃ部
    分建物之處分權人。蕭把死亡後，被告七人皆為蕭把之繼承人，故被告等人依繼
    承關係，對上開建物皆有所有權，自不待言。從而，原告甲○○以所有物返還請
    求權，請求被告丁○○除去系爭一四九○地號土地如附圖所示Ｅ部分之農作物，
    並返還該部分系爭土地；原告乙○則以所有物返還請求權，請求蕭把之繼承人即
    被告七人拆除系爭一四八三地號土地如附圖所示Ａ、Ｂ、Ｃ部分之建物，請求被
    告丁○○除去該土地如附圖所示Ｆ部分之農作物，以及拆除Ｄ部分之建物，並將
    該部分土地返還原告乙○及其他共有人全體，自屬有據，應予准許。
六、原告均陳明願供擔保聲請宣告假執行，核無不合，爰酌定相當之擔保金額，併准
    許之。
七、據上論結，原告之訴為有理由，依民事訴訟法第三百八十五條第一項前段、第七
    十八條、第八十五條第一項但書，第三百九十條第二項，判決如主文。
中　　　華　　　民　　　國　　九十三　　年　　　一　　　月　　二十八　　日
　　　　　　　　　　　　　　　　　臺灣雲林地方法院民事第二庭
~B審判長法官   陳宏卿
~B法　　　官   陳秋如
~B法　　　官   趙思芸
右為正本係照原本作成。
如對本判決上訴須於判決送達後二十日內向本院提出上訴狀。（須附繕本）
中　　　華　　　民　　　國　　九十三　　年　　　一　　　月　　二十八　　日
~B法院書記官　　林順能
